臺灣臺中地方法院刑事附帶民事訴訟判決
111年度附民字第836號
原      告  許萓讌
訴訟代理人  吳榮昌律師
複代理人    陳傑明律師
被      告  魏奇斌

上列被告因違反洗錢防制法等案件（本院111年度金簡字第390號
），經原告提起附帶民事訴訟，請求損害賠償，本院於民國111
年12月6日言詞辯論終結，判決如下：  
    主    文
被告應給付原告新臺幣柒拾貳萬元，及自民國一百一十一年七月
三十一日起至清償日止，按週年利率百分之五計算之利息。
本判決於原告以新臺幣貳拾肆萬元供擔保後，得假執行。但被告
如以新臺幣柒拾貳萬元為原告預供擔保後，得免為假執行。
    事實及理由
一、原告主張：被告於民國110年8月27日前某時許，基於幫助詐
    欺取財及幫助掩飾、隱匿特定犯罪所得之不確定故意，於110年
    8月27日13時2分前某時許，以不詳方式，將其所申設使用之
    華南商業銀行帳號000000000000號帳戶（下稱系爭帳戶）之
    存摺、提款卡（含密碼）及網路銀行帳號、密碼，提供予某
    真實姓名、年籍均不詳之詐欺集團成員，供詐欺集團成員用於
    收受詐欺犯罪所得並掩飾、隱匿資金去向。嗣詐欺集團成員取
    得系爭帳戶後，意圖為自己或第三人不法之所有，基於詐欺
    取財及洗錢等犯意聯絡，於110年8月26日13時29分許，撥打
    電話假冒為原告之姪子，並於翌日（即27日）以通訊軟體LI
    NE撥打電話向其佯稱：做生意急需用錢云云，致原告陷於錯
    誤，而依詐欺集團成員指示於同年月27日13時2分許，在位
    於新北市中和區之某玉山銀行，以臨櫃轉帳匯款之方式，匯
    入新臺幣（下同）72萬元至系爭帳戶後，旋遭詐欺集團以網
    路銀行轉帳及自動櫃員機提領之方式轉出一空，導致原告遭
    詐騙而匯款，故受有72萬元之財產上損害。原告自得依據民
    法第184條之侵權行為請求權，訴請被告賠償原告所受損害
    等語，並聲明：㈠被告應給付原告72萬元，及自刑事附帶民
    事訴訟起訴狀繕本送達翌日起至清償日止，按週年利率百分
    之5計算之利息。㈡願供擔保，請准宣告假執行。
二、被告則以：對於原告之請求沒有意見，亦不爭執，但伊沒有
    拿到錢，不應該向伊請求損害賠償等語，並聲明：原告之訴
    及假執行之聲請均駁回。
三、本院之判斷：
　㈠按因故意或過失，不法侵害他人權利者，負損害賠償責任，
    民法第184條第1項前段定有明文。又數人共同不法侵害他人
    之權利者，連帶負損害賠償責任；不能知其中孰為加害人者
    ，亦同，民法第185條第1項亦有明文。又共同實施犯罪行為
    ，在合同意思範圍內，相互利用他人之行為，以達其犯罪之
    目的，原不必每一階段均參與，祇須分擔犯罪行為之一部，
    即應對於全部所發生之結果共同負責，並無分別何部分為孰
    人實行，或何人朋分得多少贓款之必要。而連帶債務之債權
    人，得對於債務人中之一人或數人或其全體，同時或先後請
    求全部或一部之給付，此觀民法第273條第1項規定亦明。
  ㈡次按附帶民事訴訟之判決，應以刑事訴訟判決所認定之事實
    為據，刑事訴訟法第500條前段定有明文。查被告依一般社
    會生活通常經驗，本可預見將金融機構帳戶提供予不相識之人使
    用，可能幫助詐欺集團作為不法收取他人款項及提領特定犯罪
    所得之用，以遂其掩飾或隱匿犯罪所得財物，竟在結果發生不
    違背其本意下，容任其所提供之金融帳戶可能被詐欺集團利用
    ，造成詐欺取財、掩飾隱匿贓款去向結果之發生，而意圖為
    第三人不法之所有，基於幫助詐欺取財及幫助掩飾、隱匿特定
    犯罪所得之不確定故意，於110年8月27日13時2分前某時許，
    以不詳方式，將其所申設使用之系爭帳戶之存摺、提款卡（
    含密碼）及網路銀行帳號、密碼，提供予某真實姓名、年籍
    均不詳之詐欺集團成員，供詐欺集團成員用於收受詐欺犯罪
    所得並掩飾、隱匿資金去向。嗣詐欺集團成員取得系爭帳戶後
    ，意圖為自己或第三人不法之所有，基於詐欺取財及洗錢等
    犯意聯絡，於110年8月26日13時29分許，撥打電話假冒為原
    告之姪子，並於翌（27）日以通訊軟體LINE撥打電話向原告
    佯稱：做生意急需用錢云云，致原告陷於錯誤，而依該詐欺
    集團成員指示於同月27日13時2分許，在位於新北市中和區
    之某玉山銀行，以臨櫃轉帳匯款之方式，匯入72萬元至系爭
    帳戶後，旋遭詐欺集團以網路銀行轉帳及自動櫃員機提領之
    方式轉出一空，而以此方式掩飾、隱匿該等款項之去向。被
    告所涉違反洗錢防制法等犯行，業據被告坦承認罪，經本院
    以111年度金簡字第390號刑事簡易判決審認明確，判處被告
    有期徒刑4月，併科罰金1萬元，此有該案刑事簡易判決在卷
    可按，依前揭規定，自應以該案刑事判決所認定之犯罪事實
    為本件判決之事實依據。本件被告雖未參與向原告施用詐術
    之行為，然其提供系爭帳戶資料予不詳之詐欺集團成員使用
    ，對於原告遭詐欺集團詐騙匯款72萬元予以助力，與該不詳
    之詐欺集團成員所實施之詐騙行為，均為共同侵害原告財產
    權利，應視為共同侵權之行為人，對原告之損害應連帶負損
    害賠償責任。準此，原告依侵權行為之法律關係，請求被告
    給付72萬元，即屬有據。至被告雖辯稱其沒有收到任何金錢
    ，不應該向其請求損害賠償云云，惟查，被告提供系爭帳戶
    資料之舉，即與該不詳詐欺集團成員同屬共同侵害原告財產
    權之共同侵權人乙節，業如前述，並不因被告己身有無獲利
    而有別，是被告此部分所辯，尚非可採。
  ㈢末按給付無確定期限者，債務人於債權人得請求給付時，經
    其催告而未為給付，自受催告時起，負遲延責任。其經債權
    人起訴而送達訴狀，或依督促程序送達支付命令，或為其他
    相類之行為者，與催告有同一之效力；遲延之債務，以支付
    金錢為標的者，債權人得請求依法定利率計算之遲延利息；
    應付利息之債務，其利率未經約定，亦無法律可據者，週年
    利率為百分之5，民法第229條第2項、第233條第1項前段及
    第203條分別定有明文。本件侵權行為損害賠償，屬於未定
    期限之金錢債務，本件起訴狀繕本於111年7月30日送達被告
    （見簡附民卷第17、19頁），則被告迄未給付，應負遲延責
    任，是原告請求自起訴狀繕本送達之翌日即111年7月31日起
    至清償日止，按法定利率即週年利率百分之5計算之利息，
    亦屬有據，併應准許。
四、綜上所述，原告依侵權行為之法律關係，請求被告給付72萬
    元，及自111年7月31日起至清償日止，按週年利率百分之5
    計算之利息，為有理由，應予准許。
五、假執行之宣告：
    本件原告陳明願供擔保請准宣告執行，核無不合，爰酌定相
     當之擔保金額併准許之。另依刑事訴訟法第491條第10款、
    民事訴訟法第392條第2項規定，依職權酌定相當之擔保金額
    ，為被告預供擔保得免為假執行之諭知。
六、本件事證已臻明確，兩造其餘攻擊或防禦方法及所提證據，
    經本院詳予斟酌後，認為均不足以影響判決之結果，自無逐
    一論駁之必要。
七、本件為刑事附帶民事訴訟程序，依刑事訴訟法第505條第2項
    規定，免納裁判費用，而本件於起訴後復無其他訴訟費用之
    支出，爰不予宣告訴訟費用之負擔，末此敘明。
八、據上論結，本件原告之訴為有理由，依刑事訴訟法第502條
    第2項、第491條第10款，民事訴訟法第390條第2項、第392
    條第2項，判決如主文。　
中　　華　　民　　國　　111 　年　　12　　月　　20　　日
                  刑事第五庭  法  官  林芳如
以上正本證明與原本無異。
如不服本判決應於收受判決後20日內向本院提出上訴書狀，並應
敘述具體理由；其未敘述上訴理由者，應於上訴期間屆滿後20日
內向本院補提理由書（均須按他造當事人之人數附繕本）「切勿
逕送上級法院」。
                              書記官  張玉楓
中　　華　　民　　國　　111 　年　　12　　月　　20　　日